臺灣基隆地方法院刑事判決　　　　　　　 96年度訴字第369號
公　訴　人　臺灣基隆地方法院檢察署檢察官
被　　　告　甲○○
上列被告因違反毒品危害防制條例案件，經檢察官提起公訴（96
年度毒偵字第874 號）及移送併辦（96年度毒偵字第1137號、第
1213號），因被告所犯為死刑、無期徒刑、最輕本刑為3 年以上
有期徒刑之罪，或高等法院管轄第一審案件以外之罪，且於準備
程序進行中，被告先就被訴事實為有罪之陳述，經本院合議庭裁
定進行簡式審判程序，判決如下：
    主  文
甲○○施用第一級毒品，累犯，處有期徒刑玖月。扣案注射針筒
內之溶液，沒收銷燬之；扣案之注射針筒壹支，沒收之。
    事  實
一、甲○○前因施用第一級毒品案件，經觀察、勒戒後，因認無
    繼續施用毒品之傾向，於民國93年11月12日執行完畢釋放，
    並經臺灣基隆地方法院檢察署檢察官以93年度毒偵字第1501
    號、第1938號不起訴處分，復因施用第一級毒品案件，經上
    開檢察署檢察官以94年度毒偵字第1890號起訴，由本院以94
    年度訴字第643 號判決判處有期徒刑9 月確定，於95年9 月
    12日因縮刑期滿執行完畢；詎其未戒除毒癮惡習，基於反覆
    、持續施用第一級毒品之犯意，自96年4 月12日下午5 時起
    至96年5 月29日晚間某時止，平均每1 日1 次，在基隆市七
    堵區崇智橋旁、位於基隆市○○區○○路166 之2 號5 樓住
    處之地下室及其所有車號0670-LE 號自小客車等處，以將第
    一級毒品海洛因放置於注射針筒中，加水混合後注射血管之
    方式，施用第一級毒品，嗣先後於96年4 月13日上午11時20
    分許，在基隆市○○路加油站旁，因另案為警查獲，當場扣
    得甲○○所有供施用第一級毒品犯罪所用之注射針筒1 支（
    內有施用後殘餘之海洛因溶液）；另於96年4 月20日下午3
    時30分許，在基隆市○○區○○路52號前，因另案為警查獲
    ；又於96年4 月22日晚間7 時許，經警通知採尿，並均採集
    其尿液送驗後，上情始為警所悉。
二、案經基隆市警察局第二、四分局報請臺灣基隆地方法院檢察
    署檢察官偵查起訴及移送併辦。
    理  由
壹、程序事項
    被告甲○○所犯者非為死刑、無期徒刑、最輕本刑為3 年以
    上有期徒刑之罪或高等法院管轄第一審案件，其於準備程序
    進行中，先就被訴事實為有罪之陳述，經告知其簡式審判程
    序之旨，並聽取公訴人、被告之意見後，本院合議庭依刑事
    訴訟法第273 條之1 第1 項之規定，裁定由受命法官獨任以
    簡式審判程序進行本案之審理。
貳、實體事項
一、事實認定部分
    上開事實，業據被告於本院審理時坦承不諱，且被告為警查
    獲後，採集之尿液檢體經送臺灣尖端先進生技醫藥股份有限
    公司及臺灣檢驗科技股份有限公司檢驗，均呈海洛因代謝物
    嗎啡之陽性檢驗結果，此有臺灣尖端先進生技醫藥股份有限
    公司96年4 月20日、96年5 月2 日出具之濫用藥物檢驗報告
    、臺灣檢驗科技股份有限公司96年5 月7 日出具之濫用藥物
    尿液檢驗報告及基隆市警察局第二分局偵辦毒品案件尿液檢
    體對照表、應受尿液採驗人尿液檢體採集送驗紀錄表附卷可
    稽，且扣案注射針筒內之溶液經檢驗後，確含第一級毒品海
    洛因之成分，此有基隆市警察局第二分局查獲涉嫌毒品危害
    防制條例案件毒品初步鑑驗報告單及檢驗結果照片在卷可參
    ，另有現場照片在卷供參，足認被告之自白與事實相符，
    本件事證明確，被告犯行應堪認定。
二、論罪科刑部分
（一）被告前因施用毒品案件，經觀察、勒戒後，因認無繼續施
      用毒品之傾向，於93年11月12日執行完畢釋放，有臺灣高
      等法院被告前案紀錄表在卷可稽，其經觀察、勒戒執行完
      畢釋放後，5 年內再行施用第一級毒品，核其所為，係犯
      毒品危害防制條例第10條第1 項之施用第一級毒品罪。
（二）次按刑事法若干犯罪行為態樣，本質上原具有反覆、延續
      實行之特徵，亦即行為人係基於一定情境之制約，必然形
      成多數犯罪行為，行為人持續實行之複數行為，倘依社會
      通念，於客觀上認為符合一個反覆、延續性之行為觀念者
      ，於刑法評價上，即應僅成立一罪，又依毒品危害防制條
      例第2 條第1 項之規定，毒品具有成癮性，是施用毒品之
      犯罪類型本身即有反覆實施之特徵，若行為人係基於對毒
      品之心理或生理上依賴性，致於密切接近之時間，實行多
      數之施用行為，原則上應得認為係此類犯罪類型所生之必
      然結果，而於客觀上認為係一個反覆、延續性之行為，屬
      於「集合犯」之概念，僅成立一罪，惟倘有積極事證足認
      行為人所為複數施用毒品之行為非基於同一反覆、持續施
      用毒品之犯意，即無從認定屬於集合犯，自不待言。本件
      被告所為施用第一級毒品行為雖屬多數，然因其平均每1
      日即施用1次第一級毒品，施用頻率已屬頻繁，且施用毒
      品之行為本身即具有反覆實施之特徵，參酌上開說明，被
      告所為多數施用行為，在刑法評價上，應得認定符合一個
      反覆、延續性之行為，屬於集合犯而僅成立一罪。
（三）又起訴書及移送併辦意旨書雖僅記載被告於96年4 月12日
      下午5 時、同年月18日晚間6 時20分及同年月19日下午4
      時許，施用第一級毒品等事實，然因施用毒品之行為本身
      具有反覆實施之性質，係屬集合犯，則未據起訴之部分，
      與起訴書所載之施用行為，應成立實質上一罪，依刑事訴
      訟法第267 條之規定，應認起訴效力及於全部事實，本院
      自應併予審理。
（四）又被告曾受如事實欄所載之徒刑執行完畢，此有臺灣高等
      法院被告前案紀錄表在卷可稽，其受徒刑之執行完畢，再
      行施用第一級毒品，係於5 年以內故意再犯本件有期徒刑
      以上之罪，為累犯，應依刑法第47條第1 項之規定加重其
      刑。
（五）爰審酌被告經觀察、勒戒，並經刑罰矯治後，竟未戒除毒
      癮之惡習，而再三施用毒品，顯認缺乏戒斷決心，然其所
      為僅屬戕害自身之行為，未侵犯其他法益，且其於本院審
      理時均坦認犯行，犯後態度尚屬良好等一切情狀，量處如
      主文所示之刑。
（六）按查獲之第一級毒品，不問屬於犯人與否，均沒收銷燬之
      ，毒品危害防制條例第18條第1 項前段定有明文，本件扣
      案注射針筒內殘留之溶液，經檢驗後，含有第一級毒品海
      洛因之成分，已如前述，是就該注射針筒內之溶液，應依
      首揭規定宣告沒收銷燬之；又扣案之注射針筒1 支（為一
      般市售塑膠材質之注射針筒，非專供施用毒品之器具，業
      經本院當庭勘驗屬實），為被告所有供施用第一級毒品犯
      罪所用之物，業據被告供承在卷，即應依刑法第38條第1
      項第2 款之規定宣告沒收之。
據上論斷，應依刑事訴訟法第273 條之1 第1 項、第299 條第1
項前段，毒品危害防制條例第10條第1 項、第23條第2 項、第18
條第1 項前段，刑法第11條前段、第47條第1 項、第38條第1項
第2 款，判決如主文。
本案經檢察官乙○○到庭執行職務。
中　　華　　民　　國　　96　　年　　6 　　月　　29　　日
                  刑事第四庭法    官  邰婉玲
以上正本證明與原本無異。
對於本件判決如有不服，應於收受送達後10日內，向本院提出上
訴書狀，上訴於臺灣高等法院，並按他造當事人之人數附具繕本
。
中　　華　　民　　國　　96　　年　　6 　　月　　29　　日
                            書 記 官  彭筠凱
附錄所犯法條：
毒品危害防制條例第10條第1 項
施用第一級毒品者，處 6 月以上 5 年以下有期徒刑。
